【裁判字號】    98,訴,760
【裁判日期】    981224
【裁判案由】    違反槍砲彈藥刀械管制條例
【裁判全文】
臺灣雲林地方法院刑事判決               98年度訴字第760號
公  訴  人  臺灣雲林地方法院檢察署檢察官
被      告  乙○○
                    （現在臺灣嘉義戒治所執行強制戒治中）
指定辯護人  本院公設辯護人甲○○
上列被告因違反槍砲彈藥刀械管制條例案件，經檢察官提起公訴
（98年度偵字第4181號），本院判決如下：
    主  文
乙○○未經許可，寄藏可發射子彈具有殺傷力之改造手槍，累犯
，處有期徒刑年陸月，併科罰金新臺幣拾萬元，罰金如易服勞
役，以新臺幣壹仟元折算壹日。扣案之改造手槍壹支（含彈匣壹
個、槍枝管制編號0000000000號）沒收之。
    事  實
一、乙○○曾因違反麻醉藥品管理條例、槍砲彈藥刀械管制條例
    等案件，經法院分別判處有期徒刑6 月、6 月、1 年10月確
    定，定其應執行刑為有期徒刑2 年2 月確定，於民國84年4
    月15日假釋期滿未經撤銷，以已執行論。詎猶不知悔改，明
    知可發射子彈具有殺傷力之改造手槍及子彈，為槍砲彈藥刀
    械管制條例列管之管制槍彈，未經主管機關許可，不得無故
    寄藏、持有，竟基於寄藏可發射子彈具有殺傷力之改造手槍
    及子彈之犯意，在85年間某日，在臺北縣新店市其姑丈盧強
    輝（已歿）之住處內，受盧強輝之委託，代為保管盧強輝交
    付之可發射子彈具有殺傷力之仿SIGSAUER廠P220型半自動手
    槍製造之槍枝，車通金屬槍管內阻鐵而成之改造手槍1 支（
    含彈匣1 個、槍枝管制編號0000000000號）、具殺傷力之非
    制式子彈（直徑8.0 ±0.5mm 金屬彈頭）共2 顆（起訴書誤
    載為1 顆），與不具殺傷力之子彈共7 顆，並將之藏置於其
    位於臺北縣板橋市之住處內，嗣其於96年間假釋出監後，改
    藏放於其母親林雪女位在雲林縣斗南鎮之住處內。迄於98年
    8 月19日21時許，在雲林縣斗南鎮○○路○ 段55 4巷47號前
    ，為警捕獲，並徵得其同意，自其所駕駛之車牌號碼6955-L
    T 號自用小客車內，搜索扣得上開槍彈，始查悉上情。
二、案經嘉義市政府警察局第一分局報告臺灣雲林地方法院檢察
    署檢察官偵查起訴。
    理    由
一、證據能力部分：
  (一)被告以外之人於審判外之陳述，雖不符刑事訴訟法第159 條
    之1 至第159 條之4 之規定，而經當事人於審判程序同意作
    為證據，法院審酌該言詞陳述或書面陳述作成時之情況，認
    為適當者，亦得為證據，刑事訴訟法第159 條之5 第1 項定
    有明文。本件於進行準備程序時，被告及辯護人對於嘉義市
    政府警察局槍枝初步檢視報告表暨槍枝初步檢視承辦人員履
    歷資料（見警卷第13頁正面至第15頁正面），均表示同意作
    為證據使用（見本院98年度訴字第760 號卷第52頁背面），
    且本院審酌該等書面作成之形式並無瑕疵、與本案待證事實
    具有關聯性，以之為本案證據尚無不當，並經本院依刑事訴
    訟法第165 條第1 項之規定踐行調查證據程序，均具有證據
    能力。
  (二)又被告以外之人於審判外之言詞或書面陳述，除法律有規定
    者外，不得作為證據，刑事訴訟法第159 條第1 項定有明文
    。而審判長、受命法官或檢察官得就鑑定事項有特別知識經
    驗或經政府機關委任有鑑定職務者，選任為鑑定人，或囑託
    醫院、學校或其他相當之機關、團體為鑑定，或審查他人之
    鑑定，刑事訴訟法第198 條及第208 條明揭此旨。本件卷附
    內政部警政署刑事警察局98年9 月4 日刑鑑字第0980117967
    號就扣案槍枝、子彈鑑定所出具之鑑驗書及內政部警政署刑
    事警察局98年10月26日刑鑑字第0980134730號函（見臺灣雲
    林地方法院檢察署98年度偵字第4181號卷第10頁、本院98年
    度訴字第760 號卷第36頁正面），係由警察機關依照上級檢
    察機關首長函示指示及本院自行依職權分別送請該局進行鑑
    定所得結果，並均載明鑑定方法為檢視法、性能檢驗法及試
    射法，依據刑事訴訟法第159 條之立法理由及同法第206 條
    規定，有證據能力。
  (三)再扣案之槍、彈，均係經被告同意而實行搜索後扣押之證物
    ，有同意書、嘉義市警察局第一分局北興派出所搜索扣押筆
    錄、扣押物品目錄表各1 紙附卷可稽（見警卷第8 頁正面至
    第11頁正面），係合法取得之證物，自具證據能力；而卷附
    蒐證照片15張（見警卷第20頁正面至第24頁正面）均係拍攝
    扣案物品之實際狀況，並不涉及人為之意志判斷，與傳聞法
    則所欲防止證人記憶、認知、誠信之誤差明顯有別，核與刑
    事訴訟法第159 條第1 項之要件不符。前揭證據既無違法取
    得之情形，且經本院各依刑事訴訟法第164 條第1 項、第16
    5 條第1 項之規定踐行調查證據程序，自應具有證據能力。
二、認定犯罪事實所憑之證據及理由：
    上開犯罪事實，業據被告坦承不諱，並有蒐證照片15張、嘉
    義市政府警察局槍枝初步檢視報告表1 份附卷可稽（見警卷
    第13頁正面至第18頁正面、第20頁正面至第24頁正面），及
    改造手槍1 支（含彈匣1 個、槍枝管制編號0000000000號）
    、子彈9 顆等物扣案為憑（見警卷第11頁正面）。又扣案之
    改造手槍1 支、非制式子彈9 顆，經送內政部警政署刑事警
    察局鑑定結果，認為：送鑑手槍1 枝（槍枝管制編號0000
    000000號），認係改造手槍，由仿SIGSAUER廠P220型半自動
    手槍製造之槍枝，車通金屬槍管內阻鐵而成，擊發功能正常
    ，可供擊發適用子彈使用，認具殺傷力。送鑑子彈9 顆，
    認均係非制式子彈，由金屬彈殼組合直徑8.0 ±0.5mm 金屬
    彈頭而成，採樣3 顆試射，1 顆可擊發，認具殺傷力；另1
    顆雖擊發，惟發射動能不足，認不具殺傷力；餘1 顆無法擊
    發，認不具殺傷力。此有該局98年9 月4 日刑鑑字第098011
    7967號鑑驗書1 份暨所附之照片6 張附卷可稽（見前揭98年
    度偵字第4181號卷第10頁正面至第11頁正面）。而本院就上
    開鑑定所餘之6 顆子彈，依職權再行囑託該局以試射法鑑定
    後，認：1 顆可擊發，具有殺傷力；另3 顆雖可擊發，惟發
    射動能不足，不具殺傷力；餘2 顆無法擊發，認不具殺傷力
    。此有該局98年10月26日刑鑑字第0980134730號函1紙 在卷
    可佐（見本院98年度訴字第760 號卷第36頁正面）。足認扣
    案之改造手槍1 枝、非制式子彈2 顆具殺傷力，其餘非制式
    子彈7 顆則均無殺傷力。是被告自白應屬信實可採。本案事
    證已臻明確，被告犯行至堪認定。
三、論罪科刑之理由：
  (一)按寄藏與持有，均係將物置於自己實力支配之下，但「寄藏
    」之受人委託代為保管，其保管之本身所為之「持有」，既
    係「寄藏」之當然結果，法律上自宜僅就「寄藏」行為為包
    括之評價，不應另就「持有」予以論罪，最高法院74年臺上
    字第3400號判例參照。核被告所為，係犯槍砲彈藥刀械管制
    條例第8 條第4 項之非法寄藏可發射子彈具有殺傷力之槍枝
    、同法第12條第4 項之非法寄藏子彈罪。被告同時地未經許
    可寄藏具殺傷力之改造手槍1 枝及非制式子彈2 顆，係以一
    寄藏行為同時觸犯上開2 罪，為想像競合犯，應依刑法第55
    條之規定，從一重之槍砲彈藥刀械管制條例第8 條第4 項之
    非法寄藏可發射子彈具有殺傷力之槍枝罪處斷。寄藏槍彈後
    持有之低度行為，應為寄藏之高度行為所吸收，不另論罪。
    又按寄藏手槍罪為繼續犯，於其終止寄藏之前，犯罪行為仍
    在繼續實施之中，其間法律縱有變更，但其行為既繼續實施
    至新法施行以後，自無行為後法律變更之可言，最高法院89
    年度臺非字第186 號判決可資參照。查被告自85年間某日起
    寄藏上開改造手槍、子彈，其寄藏行為繼續至98年8 月19日
    始為警查獲而完結，其間槍砲彈藥刀械管制條例雖於86年11
    月24日修正公布、94年1 月26日修正公布及刑法雖於95年7
    月1 日修正施行，惟因被告之行為繼續至98年8 月19日始被
    查獲，其寄藏行為之終了既在該條例及刑法修正公布施行後
    ，揆諸前揭說明，不生行為後法律變更，而應為新舊法比較
    之問題，自應適用行為終止時之現行槍砲彈藥刀械管制條例
    及刑法相關規定處斷，併予敘明。另起訴書雖僅記載被告寄
    藏具殺傷力之子彈1 顆犯行之犯罪事實，然寄藏具殺傷力之
    子彈共2 顆此部分事實與公訴人起訴之犯罪事實既為同一寄
    藏行為，具有實質上一罪關係，應為起訴效力所及，本院自
    應併予審理，附此敘明。
  (二)按曾受有期徒刑之執行完畢，5 年以內再犯有期徒刑以上之
    罪者，為累犯，加重其刑至2 分之1 ，刑法第47條定有明文
    ，而繼續犯之一部行為，或牽連犯之重罪行為係在另一犯罪
    所處有期徒刑執行完畢後5 年以內者，仍該當於累犯加重之
    要件；非法持有槍、彈，乃犯罪行為之繼續，而非狀態之繼
    續，其犯罪於持有當時即已成立，最高法院86年度臺非字第
    217 號、91年度臺上字第3094號判決參照。查被告前有事實
    欄所載之前科及有期徒刑執行完畢情形，有臺灣高等法院被
    告前案紀錄表及刑案資料查註紀錄表各1 份在卷可按，本件
    被告係於85年間某日起即非法持有本件改造手槍、子彈，犯
    罪於85年間某日即已成立，被告在上揭有期徒刑執行完畢後
    5 年以內故意再為本件未經許可寄藏具有殺傷力之改造手槍
    、子彈犯行，核屬累犯，應依刑法第47條第1 項之規定，加
    重其刑。至辯護人為被告辯護引用最高法院81年度臺非字第
    181 號判決而認是否構成累犯應以寄藏行為終了時，是否在
    前案受有期徒刑執行完畢後5 年以內而定，進而主張被告應
    無構成累犯等語，然考其刑法第47條第1 項之立法理由，在
    於認犯罪行為人於受徒刑之執行完畢5 年內故意再犯有期徒
    刑以上之罪，顯示其對刑罰反應薄弱，故需再延長其矯正期
    間，以助其重返社會，並兼顧社會防衛之效果，本件被告於
    84年4 月15日假釋期滿未經撤銷後，旋即於85年間故意再犯
    本件寄藏槍彈罪，已顯示其受刑罰制裁後，對刑罰反應仍屬
    薄弱，需加重刑罰，延長矯正期間，以助重返社會，豈有因
    被告犯罪行為繼續超過5 年，犯罪情節日益升高之同時，反
    認被告對刑罰反應非屬薄弱，而無須再延長其矯正期間之理
    ？此已與刑法第47條第1 項之立法目的有違，且本案若以寄
    藏上開槍彈行為終了時，認定是否構成累犯，豈非使原先應
    該成立累犯之寄藏槍彈行為，藉由繼續寄藏，而能不論累犯
    ，使寄藏越久、犯罪情節益加重大之被告，得以逃脫加重刑
    責之處遇，寄藏期間越短暫之被告，反而應該論以累犯，豈
    為事理之平？又辯護人所援引之最高法院前揭判決之事實係
    持有之繼續犯罪行為橫跨有期徒刑執行完畢前後，該繼續犯
    罪行為終了時於有期徒刑執行完畢5 年內之情形，該判決因
    而認行為終了時，是在前案受有期徒刑執行完畢5 年內，而
    構成累犯，與本案係在有期徒刑執行完畢後，而再犯此寄藏
    之繼續犯罪行為之情形迥異，是辯護人為被告辯護援以上開
    判決而認被告不構成累犯，委無足取。
  (三)按刑法第59條所規定之酌量減輕其刑，係裁判上之減輕，必
    以犯罪之情狀可憫恕，認為宣告法定最低度之刑猶嫌過重者
    ，始有其適用，最高法院88年度臺非字第265 號判決要旨參
    照。本件被告固於偵、審程序中均坦承上開寄藏槍彈犯行，
    態度良好，且寄藏上開槍彈期間，未曾持之從事任何不法行
    為，惟查被告於寄藏上開槍彈前即曾因違反槍砲彈藥刀械管
    制條例案件，遭法院判刑確定，對寄藏槍彈之嚴重性，當知
    之甚明，卻仍受託寄藏上開槍彈，而無於受託寄藏前開槍彈
    時，依其自由意志斷然拒絕，且寄藏時間長達10年以上，期
    間非短，寄藏中猶攜帶外出，顯已使他人之生命安全處於危
    險狀態中，再被告係同時寄藏具有殺傷力之改造手槍、子彈
    ，與一般單純僅寄藏槍枝而無子彈之情節不同，被告受寄後
    至為警查獲前亦無主動向警局報繳，依其犯罪情狀觀之，非
    屬輕微，客觀上不足以引起一般同情，足認無堪資憫恕之處
    ，縱處以法定最低刑度尚非過重，亦符合罪刑相當之比例原
    則。是辯護人為被告辯護請求依刑法第59條酌減等語，礙難
    准許，併此敘明。
  (四)爰審酌被告未經許可寄藏扣案具有殺傷力之槍彈長達近13年
    ，已對不特定大眾之生命、身體安全構成潛在威脅，且此為
    國法所厲禁，其猶恣意受託寄藏可發射子彈具殺傷力之改造
    槍枝及子彈，藐視公共規範，欠缺守法觀念，兼衡其寄藏上
    開槍彈期間，未曾持之從事任何不法行為，對社會治安影響
    程度非鉅，犯罪後坦承犯行，深具悔意，國中肄業之智識程
    度等一切情狀，量處如主文所示之刑，併諭知罰金如易服勞
    役之折算標準，以示懲儆。公訴人雖具體求刑有期徒刑3 年
    2 月，惟本院審酌上情認以量處如主文所示之刑為適當，公
    訴人之求刑，核屬過輕，附此敘明。
  (五)扣案之可發射子彈具有殺傷力之改造手槍1 支（含彈匣1 個
    ，槍枝管制編號0000000000號）係槍砲彈藥刀械管制條例第
    4 條第1 項第1 款所稱之槍砲，依同條例第5 條之規定，非
    經中央主管機關許可不得寄藏、持有，係違禁物，應依刑法
    第38條第1 項第1 款規定沒收之。另扣案子彈共9 顆，其中
    7 顆經鑑定無殺傷力；另2 顆原具有殺傷力之非制式子彈（
    直徑8.0 ±0.5mm 金屬彈頭）於鑑定過程中試射擊發而失其
    效能，不再具有殺傷力，均非屬違禁物，尚無宣告沒收之必
    要。
據上論斷，應依刑事訴訟法第299 條第1 項前段，槍砲彈藥刀械
管制條例第8 條第4 項、第12條第4 項，刑法第11條前段、第55
條、第47條第1項、第42條第3項前段、第38條第1項第1款，判決
如主文。
本案經檢察官魏偕到庭執行職務。
中    華    民    國    98    年    12    月    24    日
            刑事第六庭  審判長法  官  廖國勝
                              法  官  黃楹榆
                              法  官  陳佩怡
以上正本證明與原本無異
如不服本判決應於收受判決後10日內向本院提出上訴書狀，並應
敘述具體理由；其未敘述上訴理由者，應於上訴期間屆滿後20日
內向本院補提理由書（均須按他造當事人之人數附繕本）。「切
勿逕送上級法院」。
                              書記官  林佳慧
中    華    民    國    98    年    12    月    24    日
附錄論罪科刑法條全文：
槍砲彈藥刀械管制條例第8條第4項
未經許可，持有、寄藏或意圖販賣而陳列第 1 項所列槍枝者，
處 3 年以上10 年以下有期徒刑，併科新臺幣 700 萬元以下罰
金。
槍砲彈藥刀械管制條例第12條第4項
未經許可，持有、寄藏或意圖販賣而陳列子彈者，處 5 年以下
有期徒刑，併科新台幣 300 萬元以下罰金。


司法院資訊處製作；財團法人民間司法改革基金會備份。
